臺灣高等法院臺中分院刑事裁定
111年度毒聲重字第284號
聲  請  人
即受裁定人  劉奕怡




選任辯護人  張淑琪律師
上列聲請人即受裁定人因違反毒品危害防制條例案件（111年度
毒偵字第763號），對於本院111年度毒抗字第821號，中華民國1
11年10月27日確定裁定（原審案號：臺灣苗栗地方法院111年度
毒聲字第419號；聲請案號：臺灣苗栗地方檢察署111年度聲戒字
第34號），聲請重新審理，本院裁定如下：
    主  文
本件開始重新審理。
原裁定（即臺灣苗栗地方法院111年度毒聲字第419號裁定）撤銷
。
檢察官強制戒治之聲請駁回。
    理  由
一、聲請人即受裁定人甲○○（下稱聲請人）聲請重新審理意旨略
    以：聲請人前因施用毒品案件，經臺灣苗栗地方法院（下稱
    原審法院）以111年度毒聲字第293號裁定令入勒戒處所觀察
    勒戒，嗣經法務部矯正署苗栗看守所附設勒戒處所（下稱苗
    栗看守所勒戒處所）評分結果合計62分，認聲請人仍有繼續
    施用毒品傾向，由臺灣苗栗地方檢察署檢察官聲請強制戒治
    ，原審法院據此以111年度毒聲字第419號裁定聲請人令入戒
    治處所強制戒治，聲請人不服提起抗告，經本院以111年度
    毒抗字第821號裁定駁回抗告確定。然上開評分內容記載聲
    請人入所後無家人訪視(計5分)，其評估事實基礎顯有錯誤
    。聲請人係於民國111年6月29日入苗栗看守所勒戒處所執行
    觀察、勒戒，期間因確診新冠肺炎，經隔離無法辦理一般接
    見，迄於同年7月29日解隔離後，聲請人之母親旋即於8月1
    日辦理一般接見，有法務部矯正署苗栗看守所之相關函文附
    卷可參。且系爭評估標準紀錄表係聲請人於入所執行觀察勒
    戒後未滿1月之111年7月27日製作完成，此時聲請人尚因確
    診隔離中，其後聲請人之母亦已辦理一般接見，苗栗看守所
    勒戒處所未依有無繼續施用毒品傾向評估標準評分說明手冊
    規定，在勒戒人入所4至6週後，再做一次評估以做必要之修
    正，遽認聲請人無家人訪視而配分為5分，自屬有誤。如經
    扣除該5分後，本案評分表之總分即為57分，未達60分評估
    有繼續施用毒品傾向而應施以強制戒治之標準，顯足以動搖
    原確定裁定所認定聲請人應施以強制戒治之事實。為此，提
    出其母親於8月1日有接見之事實為證，上開評分結果顯有錯
    誤，請求重新給予適法之裁定等語。
二、按「觀察、勒戒及強制戒治之裁定確定後，因發現確實之新
    證據足認受觀察、勒戒或強制戒治處分之人，應不施以觀察
    、勒戒或強制戒治者，受觀察、勒戒或強制戒治處分之人，
    或其法定代理人、配偶，或檢察官得以書狀敘述理由，聲請
    原裁定確定法院重新審理：……五、因發現確實之新證據足認
    受觀察、勒戒或強制戒治處分之人，應不施以觀察、勒戒或
    強制戒治者」、「聲請重新審理，應於裁定確定後30日內提
    起，但聲請之事由，知悉在後者，自知悉之日起算」、「法
    院認為無重新審理之理由，或程序不合法者，應以裁定駁回
    之；認為有理由者，應重新審理，更為裁定」，毒品危害防
    制條例第20條之1第1項第5款、第2項、第4項分別定有明文
    。
三、本院查：
　㈠本件原審法院依檢察官之聲請，以111年度毒聲字第419號裁
    定令聲請人入戒治處所施以強制戒治，其期間為6個月以上
    ，至無繼續強制戒治之必要為止，但最長不得逾1年，再經
    本院以111年度毒抗字第821號裁定駁回抗告而確定等情，有
    上述各該裁定在卷可稽，並經調取本院111年度毒抗字第821
    號全卷核閱無訛。又裁判應於製作裁判書時成立，其宣示或
    送達，係裁判對外發生效力之方法，是以裁判於對外發表時
    發生效力，即法院之裁判經宣示後，未宣示者經送達後，即
    發生其外部效力。本院111度毒抗字第821號裁定未經宣示，
    嗣於111年10月31日對聲請人所在之法務部矯正署臺中戒治
    所送達，並由聲請人收受，有本院送達證書附卷足憑。是以
    聲請人於裁定確定後30日內之111年11月8日向裁定確定之本
    院聲請重新審理，自屬合法，先予敘明。
　㈡本件聲請人因施用第一級毒品罪，經原審法院裁定送勒戒處
    所觀察、勒戒後，由勒戒處所進行評估，其原總分合計62分
    ，認有繼續施用毒品之傾向等情，有法務部矯正署苗栗看守
    所111年8月1日苗所衛字第11100024430號函檢送之有無繼續
    施用毒品傾向證明書、有無繼續施用毒品傾向評估標準紀錄
    表1份附卷可稽。經檢視上開評估標準紀錄表顯示：㈠前科紀
    錄與行為表現部分合計30分：⑴毒品犯罪相關司法紀錄共12
    筆，計10分；⑵首次毒品犯罪年齡為「20歲以下」，計10分
    ；⑶其他犯罪相關紀錄有4筆，每筆2分，得分8分；⑷入所時
    尿液毒品檢驗「無毒品反應」，計0分；⑸所內行為表現，持
    續於所內抽菸計2分。㈡臨床評估部分合計為27分：⑴有多重
    海洛因、安非他命濫用計10分；⑵有合法物質濫用，種類：
    菸，計2分；⑶使用方式無注射使用，計0分；⑷使用年數為超
    過1年，計10分；⑸「無」精神疾病計0分；⑹臨床綜合評估（
    含病識感、動機、態度、就醫意願），評定為「偏重」，計
    5分。㈢社會穩定度部分合計為5分：⑴工作：全職工作，鐵工
    ，計0分；⑵家庭：無家人藥物濫用，計0分；⑶入所後「無」
    家人訪視，計5分；⑷出所後與家人同住，計0分。合計共62
    分（靜態因子共計50分，動態因子共計12分）。本院原確定
    裁定乃認原審法院所為令入強制戒治之裁定並無不當而駁回
    抗告確定。
　㈢依上開評估標準紀錄表記載，聲請人於111年7月27日經苗栗
    看守所勒戒處所評估之結果，總分雖合計為62分，而綜合判
    斷為「有繼續施用毒品傾向」。但聲請人於111年6月29日因
    受觀察、勒戒而入苗栗看守所勒戒處配住防疫隔離房，隔離
    滿14日後於7月13日改配住一般舍房，聲請人於7月15日解隔
    後實施PCR採檢，經篩檢醫院於7月18日通知聲請人呈陽性反
    應，當日即配回防疫隔離舍房至7月29始解隔。又聲請人之
    母親確曾於111年8月1日入所訪視聲請人，有法務部矯正署
    苗栗看守所111年10月18日苗所戒字第11100028550號函附卷
    可稽。準此，苗栗看守所勒戒處所於111年7月27日為上開評
    估時，對於聲請人有無經家人訪視，確有未及為審酌該項事
    實，導致於上開評估標準紀錄表中，就「社會穩定度」之動
    態因子「入所後家人是否訪視」項目，仍勾選為「無（5分
    ）」，應堪認定。而聲請人之母親係於聲請人受觀察、勒戒
    期間尚未屆滿前，即入所探視；上開評估標準紀錄表，更係
    於聲請人之母入所探視後之同年8月2日始送達檢察官，據以
    聲請原審法院裁定強制戒治。原審法院亦因未審酌該項探視
    之事實，即以上開評估標準紀錄表評估結果，認聲請人仍有
    繼續施用毒品傾向，裁定令聲請人入強制戒治處所施以強制
    戒治。因本項「社會穩定度」之動態因子「入所後家人是否
    訪視」，為事實存在與否之認定，本無待心理、生理衛生專
    業診斷，法院得自行依據事實所呈現，按有無繼續施用毒品
    傾向評估標準評分說明手冊，計算該項評分，無庸由勒戒處
    所重行評估。本件上開評估標準紀錄表若將該「聲請人之母
    訪視」之事實列入評分標準，扣除該5分之評分，聲請人之
    總分應僅為57分，顯然未達「有無繼續施用毒品傾向評估標
    準評分說明手冊」所定有繼續施用毒品傾向之標準即60分以
    上情形。
　㈣因此，本件聲請人所提出之其母於111年8月1日曾入所辦理一
    般接見，此項新事實、新證據已足以確認聲請人尚未達認定
    有繼續施用毒品傾向之標準，依毒品危害防制條例第20條第
    2項之規定即不應施以強制戒治。本件聲請人就本院111年度
    毒抗字第821號裁定聲請重新審理，依前揭說明，即有理由
    ，應予准許。又聲請人既應評估為「無繼續施用毒品傾向」
    ，有如前述，則檢察官向原審法院聲請強制戒治，原即屬不
    應准許，原審未及審酌聲請人所提出之上述新事實、新證據
    ，遽以上開評估標準紀錄表為基礎，裁定聲請人「令入戒治
    處所施以強制戒治，其期間為6個月以上，至無繼續強制戒
    治之必要為止，但最長不得逾1年」，於法即有未合，應由
    本院將原審裁定撤銷，並自為裁定駁回檢察官強制戒治之聲
    請。至聲請人已受執行之強制戒治，則應立即停止，自不待
    言。
四、依毒品危害防制條例第20條之1第4項、刑事訴訟法第413條
    ，裁定如主文。
中　　華　　民　　國　　111 　年　　11  　月　   18 　日
            刑事第三庭  審判長法　官　楊  真  明
                              法　官　楊  欣  怡
                              法　官　邱  顯  祥     
以上正本證明與原本無異。
不得抗告。                      
                              書記官  陳  緯  宇
　　　　　　　　　　　　　　　 
中　　華　　民　　國　　111 　年　　11　　月　　18　　日